臺灣臺中地方法院刑事裁定　　　　　　 100年度聲字第5212號
聲　請　人
即受處分人　潘清日
選任辯護人　呂勝賢律師
上列聲請人即受處分人因偽造文書等案件（100年度訴字第3263
號），不服本院受命法官於民國100年12月9日所為羈押之處分
，聲請撤銷，本院裁定如下：
    主    文
聲請駁回。
    理    由
一、本件聲請人即受處分人（下稱受處分人）潘日清聲請意旨略
    以：
(一)查對於刑事訴訟法第101條第1項第3款規定，依大法官會議
    釋字392號、第653號、第654號解解釋意旨，以羈押作為刑
    事保全程序，旨在確保刑事訴訟程序之順利進行，係干預身
    體自由最大之強制處分，僅能以之作為保全程序之最後手段
    ，其要件須基於維持刑事司法權之有效行使之重大公益要求
    ，並符合比例原則；復依釋字第654號解釋理由書所載，被
    告縱符合同法第一百零一條第一項第三款之重罪羈押事由，
    法官仍須就犯罪嫌疑是否重大、有無羈押必要、有無不得羈
    押之情形予以審酌，非謂一符合該款規定之羈押事由，即得
    予以羈押。…又基於憲法保障人民身體自由之意旨，被告犯
    上開條款之罪嫌疑重大者，仍應有相當理由認為其有逃亡、
    湮滅、偽造、變造證據或勾串共犯或證人等之虞，法院斟酌
    命該被告具保、責付或限制住居等侵害較小之手段，均不足
    以確保追訴、審判或執行程序之順利進行，始符合該條款規
    定。
(二)本件受處分人並無逃亡及逃亡之虞之事實；另相關之證據亦
    經扣押在案，顯無煙滅證據之虞；復以其他共同被告均已查
    緝到案，且在偵查中已經對質，亦無勾串共犯或證人之虞，
    為此懇請撤銷原處分並准予聲請人具保云云。
二、按對於審判長、受命法官、受託法官或檢察官所為羈押之處
    分有不服者，受處分人得聲請其所屬法院撤銷或變更之（下
    稱準抗告）。前開聲請期間為五日，自為處分之日起算，其
    為送達者，自送達後起算，刑事訴訟法第416條第1項第1款
    、第3項分別定有明文。次按抗告法院認為抗告無理由者，
    應以裁定駁回之；準抗告亦有準用；法院就第416條所為之
    裁定，不得抗告。但對於其就撤銷罰鍰之聲請而為者，得提
    起抗告，刑事訴訟法第412條、第416條第4項、第418條第1
    項亦分別定有明文，合先敘明。
三、復按被告經法官訊問後，認為犯罪嫌疑重大，而有下列情形
    之一，非予羈押，顯難進行追訴、審判或執行者，得羈押之
    ︰一、逃亡或有事實足認為有逃亡之虞者。二、有事實足認
    為有湮滅、偽造、變造證據或勾串共犯或證人之虞者。三、
    所犯為死刑、無期徒刑或最輕本刑為5年以上有期徒刑之罪
    者，刑事訴訟法第101條第1項已定有明文。而此所謂之羈押
    ，乃拘禁被告之強制處分，其目的係在於保全證據、確保刑
    事訴訟程序之進行及刑罰權之執行。是被告經法官訊問後，
    究竟有無刑事訴訟法第101條第1項各款之情形，均屬事實問
    題，法院應按訴訟之程度，卷證資料及其他一切情事斟酌之
    。次按刑事訴訟法第101條第1項第3款規定之羈押，係因被
    告所犯為死刑、無期徒刑或最輕本刑為5年以上有期徒刑之
    罪者，其可預期判決之刑度既重，該被告為規避刑罰之執行
    而妨礙追訴、審判程序進行之可能性增加，國家刑罰權有難
    以實現之危險，該規定旨在確保訴訟程序順利進行，使國家
    刑罰權得以實現，以維持重大之社會秩序及增進重大之公共
    利益，其目的洵屬正當。又基於憲法保障人民身體自由之意
    旨，被告犯上開條款之罪嫌疑重大者，仍應有相當理由認為
    其有逃亡、湮滅、偽造、變造證據或勾串共犯或證人等之虞
    ，法院斟酌命該被告具保、責付或限制住居等侵害較小之手
    段，均不足以確保追訴、審判或執行程序之順利進行，始符
    合該條款規定，非予羈押，顯難進行追訴、審判或執行之要
    件，此際羈押乃為維持刑事司法權有效行使之最後必要手段
    ，於此範圍內，尚未逾越憲法第23條規定之比例原則，符合
    司法院釋字第392號、第653號、第654號解釋意旨，與憲法
    第八條保障人民身體自由及第16條保障人民訴訟權之意旨，
    尚無違背（司法院大法官會議釋字第665號解釋參照）；又
    上揭所稱「相當理由」，與同條項第1款、第2款法文內之「
    有事實足認有‧‧‧之虞」（學理上解釋為「充分理由」）
    尚屬有間，其條件當較寬鬆。良以重罪常伴有逃亡、滅證之
    高度可能，係趨吉避凶、脫免刑責、不甘受罰之基本人性，
    倘一般正常之人，依其合理判斷，可認為該犯重罪嫌疑重大
    之人具有逃亡或滅證之相當或然率存在，即已該當「相當理
    由」之認定標準，不以達到充分可信或確定程度為必要。以
    量化為喻，若依客觀、正常之社會通念，認為其人已有超過
    百分之五十之逃亡、滅證可能性者，當可認具有相當理由認
    為其有逃亡、滅證之虞。此與前2款至少須有百分之八十以
    上，始足認有該情之虞者，自有程度之差別。再其認定，固
    不得憑空臆測，但不以絕對客觀之具體事實為限，若有某些
    跡象或情況作為基礎，即無不可。至相關之事實或跡象、情
    況，鑑於此非屬實體審判之核心事項，自以自由證明為已足
    ，並不排斥傳聞證據，斯不待言（最高法院98年度台抗字第
    759號裁定參照）。
四、經查，受處分人於100年12月9日經本案受命法官訊問後，除
    就對告訴人張宗保所行使之偽造拘票是否為公文書有所爭執
    外，對犯行均坦承不諱；亦據同案被告楊溪澤、黃坤男、蕭
    旭峰及王世宗供述在卷，且經告訴人就受處分人所為之犯罪
    事實指訴綦詳，且有查獲照片、監視器錄影畫面翻拍照片、
    車行記錄查詢結果、小客車租賃契約書、臺中市政府警察局
    第一分局刑案現場勘查報告、採驗紀錄、內政部警政署刑事
    警察局鑑定書、臺灣臺北地方法院通訊監察書、被告所使用
    之門號0000000000號通訊監察譯文等件在案可稽，堪認受處
    分人偽造文書等犯罪嫌疑重大；且受處分人犯後不斷變換地
    點、行蹤飄忽不定，足認受處分人有逃亡之虞；復以受處分
    人將其犯罪所用之印有調查局背心、偽造之拘票燒毀，有事
    實足認有湮滅證據之虞；而本件尚有其他共同被告張智勇、
    盧中生及謝清溪等人尚未到案，且受處分人對告訴人所行使
    之偽造拘票是否為公文書尚有爭執，亦有勾串共犯或證人之
    虞，綜上，足認本件受處分人確存有刑事訴訟法第101條第1
    項第1款、第2款規定之羈押原因，且若命受處分人具保、責
    付或限制住居等侵害較小之手段，均不足以確保審判或執行
    程序之順利進行，有羈押之必要。是以本案受命法官係依本
    案訴訟之程度、客觀卷證資料，認受處分人有刑事訴訟法第
    101條第1項第1款、第2款之情形，且有羈押之必要，而裁定
    自100年12月9日起執行羈押，其認事用法並無違誤。本件受
    處分人聲請撤銷羈押處分，洵屬無據，為無理由，應予駁回
    。
據上論斷，應依刑事訴訟法第416條第4項、第412條、第220條，
裁定如主文。
中    華    民    國   100    年  12     月    30    日
                  刑事第十六庭  審判長法  官  劉國賓
                                      法  官  鄭舜元
                                      法  官  柯雅惠
本裁定不得抗告
                                      書記官  廖健雄
中    華    民    國  100    年  12    月     30     日